臺灣臺北地方法院民事判決　　　　　　　96年度訴字第1527號
　　原　　　告　乙○○
　　被　　　告　甲○○
　　訴訟代理人　吳俊儀律師
上列當事人因被告恐嚇案件，經原告提起刑事附帶民事訴訟，請
求侵權行為損害賠償事件，經本院刑事庭裁定移送前來，本院於
中華民國96年3月20日言詞辯論終結，判決如下：
    主  文
被告應給付原告新台幣貳萬元及自民國九十六年一月十七日起至
清償日止，按年息百分之五計算之利息。
原告其餘之訴駁回。
訴訟費用由被告負擔五十分之一，餘由原告負擔。
本判決第一項得假執行。但被告如以新台幣貳萬元為原告預供擔
保，得免為假執行。
原告其餘假執行之聲請駁回。
    事實及理由
一、原告起訴主張：伊與被告係住於台北縣新店市○○路106 巷
    「伴吾別墅」社區之鄰居，因伊先前向社區反應公共遮雨棚
    之問題而生嫌隙。詎被告竟基於恐嚇危害他人安全之犯意，
    於民國94年9月2日上午8時許，在台北縣新店市○○路106巷
    341 號前之馬路上，向伊恫嚇稱：「你三個小孩給我注意一
    點」等語，致伊心生畏懼，致生危害於安全，業經本院刑事
    庭95年度簡字第3822號判處拘役30天確定在案。爰依民法第
    18 4條第1項前段及同法第195條規定，請求被告登報道歉及
    賠償新台幣（下同）100 萬元之精神慰撫金等情。並聲明：
    (一)被告應給付原告100 萬元及自起訴狀繕本送達之翌日起至
    清償日止，按年息6%計算之利息。(二)被告應在中國時報、聯
    合報及自由時報刊登道歉啟事1天。(三)第1項聲明，願供擔保
    聲請宣告假執行。
二、被告則以：雙方發生爭吵實因原告不遵守社區規約，影響社
    區安全，亂停放機車妨害車輛通行，伊身為社區安全委員，
    本於職責出言規勸，詎原告非但不改善，反出言恐嚇辱罵致
    發生爭吵。雖伊於本院刑事庭審理當庭認罪，經本院刑事庭
    改以簡易判決處刑判處拘投30日確定在案，但伊係因原告言
    語所激，始口出惡言，但並未有任何暴力行為，原告並無任
    何損失，且伊行為業經判處拘役，對原告而言已有相當補償
    ，原告事後請求鉅額賠償及登報道歉，實無必要等語，資為
    抗辯。並聲明：(一)原告之訴及假執行之聲請均駁回。(二)如受
    不利判決，願供擔保聲請宣告免為假執行。
三、按因故意或過失，不法侵害他人之權利者，負損害賠償責任
    。不法侵害他人之身體、健康、名譽、自由、信用、隱私、
    貞操，或不法侵害其他人格法益而情節重大者，被害人雖非
    財產上之損害，亦得請求賠償相當之金額。民法第184條第1
    項前段、195條第1項分別定有明文。查被告於上開時、地，
    向原告恫嚇稱：「你三個小孩給我注意一點」等語，致生危
    害於原告之恐嚇犯行，業經被告於本院刑事庭審理時供承不
    諱，並經本院刑事庭95年度簡字第3822號判處拘役30日，如
    易科罰金以銀元300元折算1日確定在案等情，為兩造所不爭
    ，並經本院依職權調閱上開刑事案卷查核屬實，復有上開刑
    事判決書在卷可參，堪信為實。查刑法第305 條之恐嚇危害
    安全罪，所保護之法益為被害人之自由，故被告以恐嚇行為
    侵害原告之自由法益，自構成侵權行為，則原告本於侵權行
    為法則，請求被告賠償非財產上損害，自屬有據，應予准許
    。茲就原告各項損害賠償請求，是否有據？分項審究如下：
(一)、非財產上損害100萬元部分：
    次按慰藉金之賠償須以人格權遭遇侵害，使精神上受有痛苦
    為必要，其核給之標準固與財產上損害之計算不同，然非不
    可斟酌雙方身分資力與加害程度，及其他各種情形核定相當
    之數額，最高法院51 年台上字第223號判例足資參照。查本
    件被告以恐嚇之不法行為侵害原告免於恐懼之自由，既經認
    定，對於原告因而所受之非財產上損害，自應負賠償責任。
    本院審酌原告係高職畢業，現為家管，偶兼差打工，目前資
    產為1,164,634 元；而被告則為高中畢業，現從事餐飲業，
    目前資產為629,997 元等情，業據兩造各別陳明在卷，並有
    本院調閱兩造之稅務電子閘門財產所得調件明細表（見本院
    卷第8 頁至第10-1頁）。是本件兩造因「伴吾別墅」社區事
    務發生爭執，被告出言恐嚇，致原告受有精神上畏懼等情狀
    ，本院認原告請求非財產上損害以2 萬元為相當，逾越此部
    分之請求尚嫌過高，不予准許。至原告主張被告恐嚇行為造
    成疾病而無法工作云云，惟原告卻未能舉證以其說，則原告
    上開主張即無可採。再者，遲延之債務，以支付金錢為標的
    者，債權人得請求依法定利率計算之遲延利息，民法第233
    條第1項前段定有明文。而法定利率依同法第203條規定，為
    週年利率5%，則原告請求被告給付2 萬元及自起訴狀繕本送
    達翌日起至清償日止，按年息5%計算之利息，為有理由，應
    予准許，逾此部分利息之請求則有未合，不應准許。
(二)、登報道歉部分：
    再按名譽被侵害者，並得請求為回復名譽之適當處分，民法
    第195條第1項定有明文。而登報道歉，係屬回復名譽之適當
    處分。查本件被告以恐嚇方式侵害原告之自由權，前已詳述
    ，原告名譽並未因此受有任何侵害，則原告請求被告就恐嚇
    事項登報道歉以回復其名譽云云，自屬無理由，應予駁回。
四、綜上而論，原告本於侵權行為法則，請求被告給付2 萬元及
    自起訴狀繕本送達翌日起（即96 年1月17日）至清償日止，
    按年息5%計算之利息，為有理由，應予准許。至原告逾此部
    分請求及登報道歉，則無理由，應予駁回。又本判決主文第
    1 項所命被告給付原告之金額，未逾50萬元，依民事訴訟法
    第389條第1 項第5款規定，應依職權宣告假執行，被告陳明
    願供擔保，聲請宣告免為假執行，核無不合，茲酌定相當之
    擔保金額，予以准許。
五、本件事證已臻明確，兩造其餘攻擊防禦方法，及未經援用之
    證據，經本院斟酌後，認均不足以影響本判決之結果，自無
    逐一詳予論駁之必要，併此敘明。
六、訴訟費用負擔之依據：民事訴訟法第79條。
中　　華　　民　　國　　96　　年　　3 　　月　　30　　日
                        民事第一庭法官  傅中樂
以上正本係照原本作成。
如對本判決上訴，須於判決送達後20日內向本院提出上訴狀。
中　　華　　民　　國　　96　　年　　3 　　月　　30　　日
                                書記官  葉志昭
